臺灣高等法院刑事判決
110年度上訴字第1115號
上  訴  人  
即  被  告  彭國錦




選任辯護人  張義閏律師(法扶律師)          
上列上訴人因違反毒品危害防制條例案件，不服臺灣桃園地方法
院109年度訴緝字第11號，中華民國110年1月14日第一審判決（
起訴案號：臺灣桃園地方檢察署106年度偵字第11149號），提起
上訴，本院判決如下：
    主  文
原判決關於彭國錦有罪部分均撤銷。
彭國錦犯如附表「罪名及宣告刑」欄所示之罪，各處如附表「罪
名及宣告刑」欄所示之刑及沒收。應執行有期徒刑伍年。
    事  實
彭國錦知悉甲基安非他命為毒品危害防制條例所定之第二級毒品
，依法不得持有、販賣，竟基於販賣第二級毒品以營利之犯意，
以門號0000000000號之行動電話作為聯絡工具，分別於附表所示
之時間、地點，販賣第二級毒品甲基安非他命予李才生，並收訖
價金(交易時間、地點、價格、毒品數量均如附表所示)。
    理  由
一、上訴人即被告彭國錦係就原判決有罪部分提起上訴，本院僅
    得就此部分予以審理。
二、本案作為認定事實所引用被告以外之人於審判外之供述證據
    ，均未經當事人及辯護人於言詞辯論終結前聲明異議，本院
    審酌各該證據資料製作時之情況，亦無違法不當及證明力明
    顯過低之瑕疵，依刑事訴訟法第159條之5規定，認均有證據
    能力。
三、上開事實，業據被告於原審及本院審理中供承不諱(原審卷
    第194頁，本院卷第65至66頁)，並有附表「證據名稱及卷頁
    」欄所示之證據存卷可佐。又販賣毒品係違法行為，非可公
    然為之，且有其獨特之販售通路及管道，復無公定價格，容
    易增減分裝之份量，而每次買賣之價量，可能隨時依雙方關
    係深淺、資力、需求量及對行情之認知、毒品純度、來源是
    否充裕、查緝鬆嚴、購買者被查獲時供述購買對象之可能風
    險評估等，而異其標準，非可一概而論。而近年來政府為杜
    絕毒品之氾濫，對於查緝施用及販賣毒品之工作，無不嚴加
    執行，販賣毒品又係重罪，依一般經驗法則，販賣毒品者鋌
    而走險，苟非意在營利，所為何來？若無利可圖，衡情應無
    甘冒持有毒品遭查獲之極大風險，無端親送至交易處所，或
    於自己住處為交易毒品之處所，平白無端義務為該買賣之工
    作，若謂被告未居間牟利，顯違常情。被告出售附表所示甲
    基安非他命之對價為新臺幣(下同)3,000元、5,000元，且已
    實際收取價金，堪認其有從中賺取差價牟利營利之意圖。綜
    上，足見被告上開任意性自白與事實相符，應堪採信。本案
    事證明確，被告犯行堪以認定，應依法論科。
四、論罪
　㈠被告為本案犯行後，毒品危害防制條例第4條第2項業於民國1
    09年1月15日修正公布，並於109年7月15日施行。修正前該
    條項之法定刑為「無期徒刑或7年以上有期徒刑，得併科1,0
    00萬元以下罰金」，修正後該條項之法定刑為「無期徒刑或
    10年以上有期徒刑，得併科1,500萬元以下罰金」，修正後
    之有期徒刑最低刑度及併科罰金最重刑度業經提高，經比較
    新舊法之結果，修正後之規定未較有利於被告，應依刑法第
    2條第1項前段規定，適用修正前即被告行為時之毒品危害防
    制條例第4條第2項規定論處。
　㈡核被告所為，係犯修正前毒品危害防制條例第4條第2項之販
    賣第二級毒品罪。被告各次意圖販賣而持有第二級毒品之低
    度行為，應為販賣第二級毒品之高度行為所吸收，均不另論
    罪。被告所為2次販賣第二級毒品犯行，犯意各別，行為互
    殊，應分論併罰。
　㈢刑法第59條規定犯罪之情狀可憫恕者，得酌減其刑。其所謂
    「犯罪之情狀」，與同法第57條規定科刑時應審酌之一切情
    狀，並非有截然不同之領域，於裁判上酌減其刑時，應就犯
    罪之一切情狀，予以全盤考量，審酌其犯罪有無可憫恕之事
    由（即有無特殊之原因及環境，在客觀上足以引起一般同情
    ，以及宣告法定最低度刑，是否猶嫌過重等），以為判斷。
    而毒品危害防制條例第4條第2項之販賣第二級毒品罪，其法
    定刑為無期徒刑或7年以上有期徒刑，刑度甚重，然同為販
    賣第二級毒品，原因、動機顯有不一，情節亦未必盡同，或
    有大盤毒梟者，亦有中、小盤之盤商者，甚或僅止於吸毒者
    之友儕間互通有無而類似有償轉讓者均有之，則販賣行為之
    惡性與造成危害社會之程度即均有異，法律科處此類犯罪，
    所設之法定最低本刑不可謂不重，於此情形，倘依被告之行
    為情狀處以適當之刑，即足以懲儆，並可達到防衛社會之目
    的者，非不可依客觀之犯行與主觀之惡性，加以考量其情狀
    ，是否有可憫恕之處，適用刑法第59條之規定酌量減輕其刑
    ，期使個案裁判之量刑，能斟酌至當，符合比例原則。被告
    販賣第二級毒品之對象僅有李才生1人，且毒品交易之數量
    、金額均非甚鉅，其惡性實與散布鉅量毒品之大盤毒梟有別
    ，又被告已坦承犯行，犯後態度良好，尚有悛悔之意，衡酌
    被告販賣第二級毒品之犯罪情節尚非甚重，惡性亦非重大，
    倘科以最輕刑度即有期徒刑7年，仍屬情輕法重，客觀上足
    以引起一般人之同情，有情堪憫恕之處，爰就被告所為2次
    犯行均依刑法第59條規定酌減其刑。
五、原審認被告罪證明確，予以論罪科刑，固非無見。惟查，㈠
    被告前因施用、持有毒品案件，經原審法院以103年度審訴
    字第1649號判決判處有期徒刑10月，嗣經本院以104年度上
    易字第992號判決駁回上訴確定，於104年10月20日入監服刑
    ，嗣於105年12月2日縮短刑期假釋出監付保護管束，迄於10
    6年2月3日保護管束期滿未經撤銷假釋，其未執行之刑，以
    已執行論，固有本院被告前案紀錄表在卷可稽(本院卷第41
    至42頁)，然被告本件犯行(106年1月4日、同年1月19日)係
    於該案執行完畢(106年2月3日)前所為，核與刑法第47條第1
    項累犯之要件不符，自不構成累犯，原判決誤就被告本件犯
    行論以累犯，顯有違誤。㈡被告本件犯行應依刑法第59條規
    定酌減其刑，已如前述，原判決漏未就此部分酌減其刑，亦
    有未洽。被告上訴請求依刑法第59條規定酌減其刑並從輕量
    刑，為有理由，且原判決既有上開可議之處，自屬無可維持
    ，應由本院將原判決撤銷。
六、爰審酌被告為圖己利，販賣甲基安非他命予他人施用，非但
    違反政府為防制毒品危害，維護國民身心健康之政策，且因
    毒品具成癮性，戒除毒癮非易，間接危害社會治安，所生危
    害非輕，惟念其犯後坦承犯行，態度尚可，且其販賣毒品之
    次數及對象尚少、交易毒品數量及金額非鉅，兼衡其專科肄
    業之智識程度、離婚、育有3子、幫家裡賣麵之生活狀況(本
    院卷第65頁)等一切情狀，量處如主文第2項所示之刑，審酌
    被告所犯2罪，犯罪時間尚屬集中，且犯罪手法類似，如以
    實質累加之方式定應執行刑，處罰之刑度顯將超過其行為之
    不法內涵，而違反罪責原則，依多數犯罪責任遞減原則，定
    其應執行刑如主文第2項所示。
七、沒收
　㈠被告持以與李才生聯繫毒品交易所用之行動電話1支（含門號
    0000000000號SIM卡1張），係供販賣毒品所用之物，雖未扣
    案，不問屬於被告與否，應依毒品危害防制條例第19條第1
    項規定，在被告各次罪刑項下宣告沒收，併依刑法第38條第
    4項規定，於全部或一部不能沒收或不宜執行沒收時，追徵
    其價額。
  ㈡被告2次販賣第二級毒品所取得之3,000元、5,000元係其犯罪
    所得，雖未扣案，均應依刑法第38條之1第1項前段、第3項
    規定，在被告各次罪刑項下宣告沒收，並於全部或一部不能
    沒收或不宜執行沒收時，均追徵其價額。　
據上論斷，應依刑事訴訟法第369條第1項前段、第364條、第299
條第1項前段，判決如主文。
本案經檢察官黃騰耀到庭執行職務。
中　　華　　民　　國　　110 　年　　5 　　月　　18　　日
                  刑事第二十五庭審判長法  官 邱滋杉
                                      法  官 陳彥年
                                      法  官 文家倩
以上正本證明與原本無異。
如不服本判決，應於收受送達後20日內向本院提出上訴書狀，其
未敘述上訴之理由者並得於提起上訴後20日內向本院補提理由書
（均須按他造當事人之人數附繕本）「切勿逕送上級法院」。
                                      書記官 桑子樑
中　　華　　民　　國　　110 　年　　5 　　月　　18　　日
附錄：本案論罪科刑法條全文
修正前毒品危害防制條例第4條　　
製造、運輸、販賣第一級毒品者，處死刑或無期徒刑；處無期徒
刑者，得併科新臺幣二千萬元以下罰金。
製造、運輸、販賣第二級毒品者，處無期徒刑或七年以上有期徒
刑，得併科新臺幣一千萬元以下罰金。
製造、運輸、販賣第三級毒品者，處七年以上有期徒刑，得併科
新臺幣七百萬元以下罰金。
製造、運輸、販賣第四級毒品者，處五年以上十二年以下有期徒
刑，得併科新臺幣三百萬元以下罰金。
製造、運輸、販賣專供製造或施用毒品之器具者，處一年以上七
年以下有期徒刑，得併科新臺幣一百萬元以下罰金。
前五項之未遂犯罰之。
附表
編號 販賣對象 交易時間 交易地點 交易價格（新臺幣） 毒品數量 證據名稱及卷頁 罪名及宣告刑  1 李才生 106年1月4日17時許 桃園市○○區○○路0段000號萊爾富便利商店附近 3,000元 甲基安非他命1包（重量不詳） ⒈證人李才生於 　警詢、偵查及 　原審審理中之 　證述(偵卷第16 　至17、157至15 　9頁，原審卷第 　75至79頁) ⒉手機門號00000 　00000號與手機 　門號000000000 　0號編號A4-2號 　通聯譯文(偵卷 　第29頁) 彭國錦販賣第二級毒品，處有期徒刑肆年。 未扣案行動電話壹支(含門號○○○○○○○○○○號SIM卡壹張)及犯罪所得新臺幣參仟元均沒收，於全部或一部不能沒收或不宜執行沒收時，均追徵其價額。  2 李才生 106年1月19日17時許 桃園市○○區○○路0段000號萊爾富便利商店附近 5,000元 甲基安非他命1包（重量不詳） ⒈證人李才生於 　警詢、偵查及 　原審審理中之 　證述(偵卷第16 　至17、157至15 　9頁，原審卷第 　75至79頁) ⒉手機門號00000 　00000號與手機 　門號000000000 　0號編號A4-2號 　通聯譯文(偵卷 　第29頁) 彭國錦販賣第二級毒品，處有期徒刑肆年。 未扣案行動電話壹支(含門號○○○○○○○○○○號SIM卡壹張)及犯罪所得新臺幣伍仟元均沒收，於全部或一部不能沒收或不宜執行沒收時，均追徵其價額。